【裁判字號】    95,中交簡上,187
【裁判日期】    950915
【裁判案由】    業務過失傷害
【裁判全文】
臺灣臺中地方法院刑事判決         95年度中交簡上字第187號
上  訴  人  臺灣臺中地方法院檢察署檢察官
被      告  丙○○
                    國民
上上訴人因業務過失傷害案件，不服臺灣臺中地方法院簡易庭九
十五年度中交簡字第三一六號中華民國九十五年二月二十四日第
一審簡易判決（聲請案號：臺灣臺中地方法院檢察署九十五年度
偵字第二○三號），提起上訴，本院判決如下：
    主    文
原判決撤銷。
丙○○從事業務之人，因業務上之過失傷害人，處有期徒刑月
，如易科罰金，以銀元佰元即新臺幣玖佰元折算壹日。緩刑貳
年。
    犯罪事實
一、丙○○受僱於甲○○所經營之海興活海產店，以駕駛貨車運
    送貨物為其業務，為從事業務之人。於民國九十四年五月二
    十五日下午四時二十分許（聲請簡易判決處刑書誤載為四時
    四十分許），丙○○駕駛車牌號碼４３３３─ＨＴ號自小貨
    車載送貨物，沿臺中市○○區○○路二段，由五權西路往三
    和街方向行駛，因欲迴轉至對向車道，乃先將上開車輛駛至
    臺中市○○區○○路二段四六號前之慢車道上，其原應注意
    不得在劃有分向限制線之路段迴車；停車後起步前應顯示方
    向燈，注意前後左右有無車輛行人，並應讓行進中之車輛行
    人優先通行，且在迴車前，亦應顯示左轉燈光或手勢，看清
    無來往車輛，並注意行人通過，始得迴轉；而依當時天候晴
    ，日間自然光線，路面乾燥、無缺陷、無障礙物，且視距良
    好等客觀情形，並無不能注意之特別情事，竟疏未注意及此
    ，未顯示方向燈或手勢，即在上開停車地點，逕行迴轉，適
    有乙○○騎乘車牌號碼ＪＴ７─４９７號重型機車，沿上開
    路段同方向行駛，亦因疏未注意車前狀況，以隨時採取必要
    之安全措施，致閃煞不及，而自後撞及丙○○之自小貨車，
    致乙○○人車倒地，並受有頭部外傷、脖子疼痛、下肢多處
    擦挫傷及舌頭撕裂傷等傷害。丙○○於肇事後，在有偵查權
    限之公務員發覺其犯罪前，主動向據報前往處理之警員陳明
    係肇事者，自首而接受裁判。
二、案經乙○○訴由臺灣臺中地方法院檢察署檢察官偵查起訴。
    理  由
一、訊據被告丙○○對於上開業務過失傷害之犯罪事實坦承不諱
    （見臺中市警察局第四分局刑事案件偵查卷宗＜以下簡稱警
    卷＞第九、一○頁、臺灣臺中地方法院檢察署九十五年度偵
    緝字第一五九號偵查卷宗＜以下簡稱偵緝卷＞第二二頁、臺
    灣臺中地方法院檢察署九十五年度偵字第二○三號偵查卷宗
    ＜以下簡稱第二○三號偵卷＞第八、九、三一、三二頁、本
    院卷第二五、二六、七六至七八頁），核與證人即告訴人乙
    ○○於警詢、偵查及本院審理時證述本件車禍發生情形相符
    （見警卷第一一、一二頁、臺灣臺中地方法院檢察署九十四
    年度偵字第一三八二七號偵查卷宗＜以下簡稱第一三八二七
    號偵卷＞第九頁、第二○三號偵卷第一○至一二頁、本院卷
    第七四至七六頁），復有道路交通事故現場圖、道路交通事
    故調查報告表(一)、(二)、中國醫藥大學附設醫院出具之診斷證
    明書、車籍作業系統─查詢認可資料、臺中市警察局第四分
    局交通事故談話紀錄表、臺中市○○○○道路交通事故補充
    資料表各一紙、現場及車損照片共六張等資料在卷可稽（見
    警卷第一六至二一、二六、二八頁、第二○三號偵卷第二○
    、二四、二六至二八頁）。按行車起步前應顯示方向燈，注
    意前後左右有無障礙或車輛行人，並應讓行進中之車輛行人
    優先通行；劃有分向限制線之路段，不得迴車；且汽車迴車
    前，應暫停並顯示左轉燈光或手勢，看清無來往車輛，並注
    意行人通過，始得迴轉，道路交通安全規則第八十九條第一
    項第六款、第一百零六條第二款、第五款分別定有明文。被
    告駕駛汽車行駛於道路上，自應遵守前揭規定。而本件車禍
    發生時天候晴、日間自然光線、路面乾燥、無缺陷、無障礙
    物、視距良好，又無不能注意之特別情事乙節，有前揭道路
    交通事故調查報告表(一)在卷可參，依當時情形並無不能注意
    之情事，被告疏未注意及此，未顯示燈光及手勢，即貿然於
    上開禁止迴車之路段迴車，導致證人乙○○，受有如犯罪事
    實欄所載傷害，被告應有過失甚明。再者，證人乙○○係因
    本件車禍而受有如犯罪事實欄所載之傷勢，此傷勢與被告之
    過失行為間，復有相當之因果關係。而被告所駕駛之自小貨
    車於迴轉前，係在方起步之狀態等情，分據被告及證人乙○
    ○分別陳明在卷，是被告當時迴轉之速度應非甚快；再觀諸
    上開卷附現場及車損照片，證人乙○○所騎乘之機車應是車
    頭撞及被告所駕駛之自小貨車左前輪後方之車身位置，足證
    被告應非一迴轉立即與證人乙○○之機車相撞，即當時證人
    乙○○所騎乘之機車，在被告所駕駛之自小貨車開始迴轉之
    際，應仍在被告自小貨車之後方，惟證人乙○○未能採取適
    當之安全措施，及時煞停，亦有未注意車前狀況之過失甚明
    。然被告與證人乙○○之過失既合併為
    .....................................................................
    本件車禍發生之原因，亦無法以此解免被告過失傷害之責任
    ，是被告過失傷害犯行，事證明確，堪以認定，應予依法論
    科。
二、被告行為後，九十四年二月二日修正公布之刑法，業於九十
    五年七月一日施行，新刑法第二條第一項之規定，係規範行
    為後法律變更所生新舊法律比較適用之準據法，於新刑法施
    行後，應適用新刑法第二條第一項之規定，為「從舊從輕」
    之比較。另於比較時應就罪刑有關之共犯、未遂犯、想像競
    合犯、牽連犯、連續犯、結合犯，以及累犯加重、自首減輕
    暨其他法定加減原因（如身分加減）與加減比例等一切情形
    ，本於統一性及整體性原則，綜其全部罪刑之結果而為比較
    （最高法院九十五年五月二十三日刑事庭第八次會議決議參
    照）。本案涉及法律變更之部分如下：
  (一)刑法第二百八十四條第二項前段之業務過失傷害罪，法定刑
    得處一千元以下罰金，然被告行為後，於九十五年六月十四
    日增訂刑法施行法第一條之一，並規定：「中華民國九十四
    年一月七日刑法修正施行後，刑法分則編所定罰金之貨幣單
    位為新臺幣。九十四年一月七日刑法修正時，刑法分則編未
    修正之條文定有罰金者，自九十四年一月七日刑法修正施行
    後，就其所定數額提高為三十倍。但七十二年六月二十六日
    至九十四年一月七日新增或修正之條文，就其所定數額提高
    為三倍。」，且九十四年二月二日公布九十五年七月一日施
    行之刑法第三十三條第五款修正為：「主刑之種類如下：˙
    ˙˙五、罰金：新臺幣一千元以上，以百元計算之」，是依
    修正後之法律，刑法第二百八十四條第二項前段業務過失傷
    害罪所得科處之罰金刑最高為新臺幣三萬元、最低為新臺幣
    一千元；而被告行為時適用之罰金罰鍰提高標準條例第一條
    前段規定：「依法律應處罰金、罰鍰者，就其原定數額得提
    高為二倍至十倍。但法律已依一定比率規定罰金或罰鍰之數
    額或倍數者，依其規定」、現行法規所定貨幣單位折算新臺
    幣條例第二條規定：「現行法規所定金額之貨幣單位為圓、
    銀元或元者，以新臺幣之三倍折算之」，及修正前刑法第三
    十三條第五款規定：「主刑之種類如下：˙˙˙五、罰金：
    一元以上」，是依行為時之法律，刑法第二百八十四條第二
    項前段業務過失傷害罪所得科處之罰金刑最高為新臺幣三萬
    元、最低為新臺幣三十元。因此，比較上述修正前、後之刑
    罰法律，自以被告行為時之舊法即依修正前刑法第三十三條
    第五款，並配合罰金罰鍰提高標準條例第一條前段，對被告
    為有利。
  (二)關於自首，修正前刑法第六十二條規定「對於未發覺之罪自
    首而受裁判者，減輕其刑。但有特別規定者，依其規定」；
    ，修正後同條則規定「對於未發覺之罪自首而受裁判者，得
    減輕其刑。但有特別規定者，依其規定」，是修正前關於自
    首之規定，係「必減事由」，修正後則係「得減事由」。本
    件被告自首之時間係在新修正刑法生效前，經比較新舊法之
    規定，以舊法「必減」之規定對被告為有利。
  (三)被告行為時之刑法第四十一條第一項前段規定：「犯最重本
    刑為五年以下有期徒刑以下之刑之罪，而受六個月以下有期
    徒刑或拘役之宣告，因身體、教育、職業、家庭之關係或其
    他正當事由，執行顯有困難者，得以一元以上三元以下折算
    一日，易科罰金」；又被告行為時之易科罰金折算標準，修
    正前罰金罰鍰提高標準條例第二條前段（業於九十四年五月
    十七日刪除）規定，就其原定數額提高為一百倍折算一日，
    則本件被告行為時之易科罰金折算標準，應以銀元三百元折
    算一日，經折算為新臺幣後，應以新臺幣九百元折算為一日
    。惟九十五年七月一日施行之刑法第四十一條第一項前段則
    規定：「犯最重本刑為五年以下有期徒刑以下之刑之罪，而
    受六個月以下有期徒刑或拘役之宣告者，得以新臺幣一千元
    、二千元或三千元折算一日，易科罰金。」，比較修正前後
    之易科罰金折算標準，以九十五年七月一日修正公布施行前
    之規定，較有利於被告。
  (四)綜合上述各條文修正前、後之比較，揆諸前揭最高法院決議
    及修正後刑法第二條第一項規定之「從舊、從輕」原則，被
    告自應適用其行為時之法律，即修正前刑法之相關規定及修
    正刪除前罰金罰鍰提高標準條例第二條規定，予以論處。
三、核被告所為，係犯刑法第二百八十四條第二項前段之業務過
    失傷害罪。被告於肇事後，即留在現場，於有偵查權限之公
    務員發覺犯罪之前，向到場之警員陳述肇事經過，此有臺中
    市○○○道路交通事故肇事人自首情形紀錄表一份在卷足憑
    （見第二○三號偵卷第二三頁），被告自首而接受裁判，應
    依自首之規定減輕其刑。原審認被告業務過失傷害犯行，事
    證明確，予以論罪科刑，固非無見，惟原審漏未審酌證人乙
    ○○就本件車禍之發生，亦有過失，暨被告有自首犯罪之事
    實，而有未洽，上訴人提起上訴，指原審量刑過輕，固無理
    由，然原判決既有上開可議之處，即屬無可維持，自應由本
    院予以撤銷改判。爰審酌被告與證人乙○○就本件車禍之發
    生均有過失暨其過失之程度、證人乙○○所受之傷害，被告
    業已與證人乙○○達成和解，並賠償損失（見本院卷第五五
    頁之九十五年中簡調字第一○七號調解程序筆錄），證人乙
    ○○當庭表示願意原諒被告（見本院卷第七七頁）及被告犯
    後坦承犯行，態度良好等一切情狀，量處如主文所示之刑，
    並依修正前刑法第四十一條第一項前段之規定，諭知易科罰
    金之折算標準，以資懲儆。被告行為後，刑法有關緩刑之規
    定雖亦經修正，惟緩刑之規定，並非關於行為可罰性之刑罰
    法律規範，應無新刑法第二條第一項之適用，故犯罪在新法
    施行前，於新刑法施行後裁判，關於緩刑之宣告，自應適用
    修正後刑法第七十四條之規定，此有最高法院九十五年度第
    八次刑事庭會議紀錄可考。查被告前雖有搶奪搶劫軍法等前
    科犯行，惟已於八十七年四月二十八日假釋期滿，且於五年
    內未曾受有期徒刑以上刑之宣告等情，有臺灣臺中地方法院
    檢察署刑案資料查註紀錄表及臺灣高等法院被告前案紀錄表
    各一份在卷可稽，其因一時疏失，致罹刑章，且事後已盡力
    彌補其過錯，經此偵審科刑之教訓後，當知所警惕，信無再
    犯之虞，本院認其所宣告之刑，以暫不執行為適當，故諭知
    緩刑二年，以啟自新，而觀後效。
四、本件雖另經被告於上訴期間內提起上訴在案，惟被告業於九
    十五年九月一日本院審理期日當庭撤回上訴（詳本院審判筆
    錄第七七頁），附此敘明。
據上論斷，應依刑事訴訟法第四百五十五條之一第一項、第三項
、第三百六十九條第一項前段、第三百六十四條、第二百九十九
條第一項前段，刑法第二條第一項前段、第二百八十四條第二項
前段、修正前第六十二條、修正前第四十一條第一項前段、第七
十四條第一項第二款，罰金罰鍰提高標準條例第一條前段、修正
前罰金罰鍰提高標準條例第二條，現行法規所定貨幣單位折算新
臺幣條例第二條，判決如主文。
本案經檢察官丁○○到庭執行職務
中    華    民    國    95    年    9     月    15    日
                  刑事第三庭  審判長法  官  張 靜 琪
                                    法  官  賴 妙 雲
                                    法  官  郭 妙 俐
上正本證明與原本無異。
本件不得上訴。
                                    書記官  陳 玉 芬
中    華    民    國    95    年    9     月    15    日
附錄本案論罪科刑法條全文
刑法第二百八十四條：
因過失傷害人者，處六月以下有期徒刑、拘役或五百元以下罰金
，致重傷者，處一年以下有期徒刑、拘役或五百元以下罰金。
從事業務之人，因業務上之過失傷害人者，處三年以下有期徒刑
、拘役或二千元以下罰金。


司法院資訊處製作；財團法人民間司法改革基金會備份。
